【裁判字號】    98,消債更,416
【裁判日期】    980708
【裁判案由】    聲請更生程序
【裁判全文】
臺灣高雄地方法院民事裁定           98年度消債更字第416號
聲  請  人  甲○○
上列聲請人因消費者債務清理事件聲請更生，本院裁定如下：
    主  文
聲請駁回。
聲請費用由聲請人負擔。
    理  由
一、聲請意旨略以：聲請人有不能清償債務之情事，於消費者債
    務清理條例施行前，曾依中華民國銀行公會會員辦理消費金
    融案件無擔保債務協商機制與台新國際商業銀行成立協商，
    然因有如附件說明書所示不可歸責於己之事由，致履行顯有
    重大困難，爰向法院聲請更生等語。
二、按債務人不能清償債務或有不能清償之虞者，得依消費者債
    務清理條例所定更生程序，清理其債務；債務人無擔保或無
    優先權之債務總額未逾新臺幣（下同）12,000,000元者，於
    法院裁定開始清算程序或宣告破產前，得向法院聲請更生；
    債務人對於金融機構因消費借貸、自用住宅借款、信用卡或
    現金卡契約而負債務，在聲請更生或清算前，應提出債權人
    清冊，以書面向最大債權金融機構請求協商債務清償方案，
    並表明共同協商之意旨；債務人與金融機構協商成立者，不
    得聲請更生，但因不可歸責於己之事由，致履行顯有重大困
    難者，不在此限；本條例施行前，債務人依金融主管機關協
    調成立之中華民國銀行公會會員，辦理消費金融案件無擔保
    債務協商機制與金融機構成立之協商，準用前項之規定，消
    費者債務清理條例第3 條、第42條第1 項、第151 條第1 項
    、第5 項、第6 項分別定有明文。
三、經查：本件聲請人於消費者債務清理條例施行前，曾依中華
    民國銀行公會會員辦理消費金融案件無擔保債務協商機制之
    規定申請債務協商，並與各參與協商之債權銀行達成分期還
    款協議，同意自95年9 月起，分80期，利率0 ，每月10日以
    20,809元依各債權銀行債權金額比例清償各項債務，至全部
    清償為止，現為毀諾狀態等情節，有協議書、無擔保債務還
    款計畫及財團法人金融聯合徵信中心當事人綜合信用報告附
    卷可參。而依財政部高雄市國稅局綜合所得稅各類所得資料
    清單所示，聲請人於95、96年度所得總額分別為690,808 元
    、703,168 元，平均每月收入約為58,082元（至於聲請人於
    97年度各月份之薪俸單所載薪資雖僅為32,889元，然此尚未
    計入年終獎金等年度津貼加給，應非聲請人之完整收入，是
    應以前開整年度之所得總額加以計算，較為準確）。而關於
    聲請人之支出部分，茲分述如下：（一）關於聲請人個人之
    每月生活開銷，因其已負有高額債務，生活水準應壓縮至最
    低程度，以利清償債務，是本院以內政部所公布98年度高雄
    市每人每月最低生活費11,309元為計算標準。（二）關於聲
    請人所稱扶養子女部分，經查其子黃文儀出生日期為75年8
    月24日，現已成年且正在服役中，此有戶籍謄本及軍人身分
    證在卷可參，依其情形應已無須聲請人扶養。另聲請人之女
    黃緁寧出生日期為78年11月14日，此有戶籍謄本在卷可參，
    再經過約4 個月即已成年，且其於95、96年度分別有收入66
    ,898 元 、18,640元，此有財政部高雄市國稅局綜合所得稅
    各類所得資料清單在卷為憑，可見其應非無謀生能力而有接
    受聲請人扶養之必要。（三）關於聲請人所稱扶養其母黃曾
    秀枝部分，聲請人自稱曾黃秀枝之子女共有4 人，則自應由
    此4 人平均分擔曾黃秀枝之扶養義務，聲請人雖陳稱其弟黃
    國城於97年2 月間罹患中風，目前仍在療養中，無法從事任
    何工作，且無配偶子女，需由聲請人負擔扶養責任，且無法
    分擔母親之扶養責任等情，然縱使將黃國城之扶養義務排除
    在外，聲請人應負擔之扶養義務僅為3 分之1 。曾黃秀枝之
    每月生活開銷如以內政部所公布98年度高雄市每人每月最低
    生活費11,309元計算，再加計聲請人所稱曾黃秀枝曾於97年
    8 月間因中風住院，嗣出院後每月之看護費用8,000 元，聲
    請人負擔3 分之1 約為6,436 元。（四）關於聲請人所稱扶
    養中風之黃國城部分，依聲請人所提出黃國城之身心障礙手
    冊記載症狀僅為輕度肢障，且其正值青壯之年（53年2 月21
    日生），則其是否有賴聲請人扶養，已有疑問。縱使認聲請
    人需扶養黃國城，以內政部所公布98年度高雄市每人每月最
    低生活費11,309元計算，再加計前開聲請人個人支出11,309
    元及扶養母親支出6,436 元，則聲請人每月開銷總計約為29
    ,054 元 ，以其每月收入58,082元扣除支出29,054元後，尚
    餘約29,028元可資運用處理債務，則其按原先協商方案履行
    債務，應無特別困難之處。（五）至於聲請人陳稱其母親曾
    黃秀枝於96年8 月16日中風住院而支出相關醫療費用一節，
    依其所提出之單據，住院期間自行負擔之費用僅有2,431 元
    ，另有看護費用11,180元，總計為13,611元。聲請人另稱曾
    黃秀枝於97年7 月間因泌尿道感染及肛門濃瘍等症狀而住院
    部分，依其所提出之單據，總計支出為11,479元。前開支出
    數額均非甚為龐大，應不致對於聲請人之償債能力造成重大
    影響。綜上所述，本件尚難認聲請人有何不可歸責之事由致
    按原協商方案履行顯有重大困難，揆諸前開說明，其聲請本
    院裁准更生，於法尚有未合，應予駁回。
四、程序費用負擔之裁判依據：消費者債務清理條例第15條準用
    民事訴訟法第95條、第78條。
中    華    民    國    98    年    7     月    8     日
                        鳳山簡易庭  法  官  譚德周
以上正本係照原本作成。
如不服本裁定，應於送達後10日內，向本院提出抗告狀並表明抗
告理由，如於本裁定宣示後送達前提起抗告者，應於裁定送達後
10日內補提抗告理由書 (須附繕本)， 並繳納新臺幣1,000 元抗
告費用。
中    華    民    國    98    年    7     月    8     日
                                    書記官  胡淑芳


司法院資訊處製作；財團法人民間司法改革基金會備份。
